【裁判字號】    98,上更(二),36
【裁判日期】    980922
【裁判案由】    違反毒品危害防制條例
【裁判全文】
臺灣高等法院花蓮分院刑事判決      98年度上更(二)字第36號
上  訴  人  臺灣臺東地方法院檢察署檢察官
上  訴  人
即  被  告  乙○○
                    現於臺灣臺東監獄岩灣分監執行中
                    借提
選任辯護人  吳美津律師
上訴人因被告違反毒品危害防制條例案件，不服臺灣臺東地方法
院中華民國96年11月7日96年度訴字第175號第一審判決（起訴案
號：臺灣臺東地方法院檢察署96年度偵字第391號），提起上訴
，經最高法院第2次發回更審，本院判決如下：
    主  文
原判決關於乙○○意圖販賣而持有第一級毒品部分撤銷。
乙○○共同意圖販賣而持有第一級毒品，處有期徒刑八年。扣案
之第一級毒品海洛因五包（驗後淨重一八七‧二五公克）沒收並
銷燬之；扣案之包裝海洛因之外包裝袋五個（空包裝總重一九‧
二九公克）、黑色包裝之面紙盒一個及行動電話一支（含搭配門
號0000000000之SIM卡一張）均沒收。
    事  實
一、乙○○明知海洛因係毒品危害防制條例所管制之第一級毒品
    ，依法不得非法持有、販賣，竟於民國96年2月5日晚上7時
    28分許，以其所有之0000000000號行動電話撥打0000000000
    行動電話與綽號「男仔」之不詳姓名成年男子聯絡，詢問有
    無海洛因。同日晚上8時許，二人在高雄市○○路及新庄一
    路口見面時，綽號「男仔」者即交給乙○○海洛因5包（淨
    重187.25公克，空包裝總重19.29公克），並告知乙○○看
    看有沒有人買，如果有人要買就賣給他，如果沒人要買就將
    毒品還給伊，每賣1兩海洛因要給伊新台幣（下同）8萬元，
    差價就是乙○○之酬勞等語。乙○○即與綽號「男仔」者共
    同基於意圖販賣而持有第一級毒品海洛因之犯意，予以收受
    而持有之，旋將海洛因5包以黑色膠袋纏繞後放入黑色面紙
    盒內，而後藏放於其所駕駛之6268-MD號自小客車引擎室空
    氣濾清器內藏放，以避人耳目。嗣於96年2月7日下午2、3時
    許，由黃永志駕駛上開自小客車搭載乙○○自高雄出發至臺
    東市與丙○○見面，同日晚間6時10分許，在台東市○○路
    141 號東錦大飯店對面停車場，欲與丙○○進行安非他命交
    易時，為監控之員警當場查獲（共同販賣第二級毒品未遂部
    分業經本院更一審判決有期徒刑四年確定），並在上開自小
    客車引擎室空氣濾清器內查獲海洛因5包（驗後淨重187.25
    公克），及乙○○所有且供本件犯罪使用之包裝海洛因之外
    包裝袋5個（空包裝總重19.29公克）、裝有海洛因之黑色包
    裝面紙盒1個及含搭配門號0000000000之SIM卡1張之行動電
    話1支。
三、案經臺灣臺東地方法院檢察署檢察官指揮臺東縣警察局調查
    後報請、暨該署檢察官自動檢舉偵查起訴。
    理  由
一、證據能力方面：
    本判決所引之供述及非供述證據，被告及辯護人於本院均表
    示同意有證據能力，本案審酌該等證據作成時之情況，並無
    不當，且與本案待證事實復具有相當之關聯性，以之為證據
    尚無不當，依法應認為均有證據能力。
二、上開事實業據被告乙○○於警詢、偵查及本院審理時坦承不
    諱。其於警詢中供承：海洛因5包是我裝入黑色皮包後置入
    汽車引擎室空氣濾清器內藏放，是綽號「男仔」給的，他是
    要我看看有沒有人買，如果有人要買就賣，如果沒人要買就
    將毒品還給他，海洛因販賣後，每賣1兩要給「男仔」8萬元
    ，販賣的差價就是我的酬勞等語（警卷第5頁）；於偵查及
    本院中亦為相同之供述。而扣案之海洛因5 包，經送檢驗結
    果均含有第一級毒品海洛因成分（合計淨重187.25公克），
    亦有法務部調查局96年3月10日鑑定書在卷可憑（偵查卷第
    145頁）。此外亦有被告所有且供本件犯罪使用之包裝海洛
    因之外包裝袋5個（空包裝總重19.29公克）、裝有海洛因之
    黑色包裝面紙盒1個及含搭配門號0000000000之SIM卡1張之
    行動電話1支扣案可佐。足見被告之自白與事實相符，其持
    有海洛因之行為係基於伺機販賣營利之意圖，已臻明確，犯
    行洵堪認定。
三、核被告乙○○所為，係犯毒品危害防制條例第5條第1項意圖
    販賣而持有第一級毒品罪。其與綽號「男仔」間，有犯意之
    聯絡及行為之分擔，為共同正犯。再依卷證資料所示，被告
    持有第一級毒品海洛因係綽號「男仔」者所給，而要被告伺
    機出賣，每賣1兩要給「男仔」8萬元，差價則歸被告所有，
    已如前述。此外並無其他積極證據足認被告持有扣案5包海
    洛因，即係基於營利目的而販入，公訴人認被告所犯係同條
    例第4條第1項之販賣海洛因罪，尚有未洽，惟其基本社會事
    實同一，本院仍應變更起訴法條而為審判。
四、按98年5月20日新修正之之毒品危害防制條例，增訂第17 條
    第2項：犯本條例第4至第8條之罪，於偵查及審判中均自白
    者，得減輕其刑。被告犯罪後法律既已變更，自應依刑法第
    2條第1項但書規定，適用有利於被告之之裁判時法律。查被
    告於本案偵查及審判中均自白犯罪者，爰依上開規定減輕其
    刑。
五、原審對被告論罪科刑，固非無見。惟原判決未依共同正犯論
    處，且未將扣案被告所有行動電話搭配門號0000000000之SI
    M卡一張沒收，尚有未合。檢察官上訴指摘原判決不當，雖
    無理由，惟原判決關於此部分既有未合，即應撤銷改判。爰
    審酌被告犯罪之動機、手段、目的及犯罪後坦承認罪等一切
    情狀，量處有期徒刑八年。扣案之海洛因5包（驗後淨重187
    .25 公克）為毒品危害防制條例所定之第一級毒品，屬違禁
    物，應依同條例第18條第1項前段之規定，宣告沒收並銷燬
    之。扣案之包裝海洛因之外包裝袋5個（空包裝總重19.29公
    克）、裝有海洛因之黑色包裝面紙盒1個及含搭配門號00000
    00000SIM卡1張之行動電話1支，均係被告所有供犯罪所用之
    物，依毒品危害防制條例第19條第1項前段之規定，宣告沒
    收。其他扣案未裝有海洛因之黑色包裝面紙盒1個，非供本
    案犯罪所用，亦非被告所有，業經被告供陳在卷，爰不予宣
    告沒收。
據上論斷，應依刑事訴訟法第369條第1項前段、第364條、第299
條第1項前段、第300條，毒品危害防制條例第5條第1項、第17條
第2項、第18條第1項前段、第19條第1項，刑法第11條、第2條第
1項、第28條，判決如主文。
本案經檢察官甲○○到庭執行職務。
中    華    民    國    98    年    9    月    22    日
                  刑事庭審判長法  官   謝 志 揚
                              法  官   張 健 河
                              法  官   林 慶 煙
以上正本證明與原本無異。
如不服本判決，應於收受送達後10日內向本院提出上訴書狀，其
未敘述理由者，並得於提起上訴狀後10日內向本院補提理由書（
均須按他造當事人之人數附繕本）「切勿逕送上級法院」。
告訴人或被害人如對於本判決不服者，應具備理由請求檢察官上
訴，其上訴期間之計算係以檢察官收受判決正本之日期為準。
中    華    民    國    98    年    9    月    22    日
                              書記官   林 明 智
附錄    本判決論罪科刑法條：
毒品危害防制條例第5條
意圖販賣而持有第一級毒品者，處無期徒刑或 10 年以上有期徒
刑，得併科新臺幣 7 百萬元以下罰金。
意圖販賣而持有第二級毒品者，處 5 年以上有期徒刑，得併科
新臺幣 5 百萬元以下罰金。
意圖販賣而持有第三級毒品者，處 3 年以上 10 年以下有期徒
刑，得併科新臺幣 3 百萬元以下罰金。
意圖販賣而持有第四級毒品或專供製造、施用毒品之器具者，處
 1 年以上7 年以下有期徒刑，得併科新臺幣 1 百萬元以下罰金
。
毒品危害防制條例第17條
犯第 4 條第 1 項至第 4 項、第 5 條第 1 項至第 4 項前段、
第 6 條第 1 項至第 4 項、第 7 條第 1 項至第 4 項、第 8
條第 1 項至第 4 項、第 10 條或第 11 條第 1 項、第 2 項之
罪，供出毒品來源，因而破獲者，得減輕其刑。
毒品危害防制條例第18條
查獲之第一、二級毒品及專供製造或施用第一、二級毒品之器具
，不問屬於犯人與否，均沒收銷燬之；查獲之第三、四級毒品及
製造或施用毒品之器具，無正當理由而擅自持有者，均沒入銷燬
之。但合於醫藥、研究或訓練之用者，得不予銷燬。
前項合於醫藥、研究或訓練用毒品或器具之管理辦法，由法務部
會同行政院衛生署定之。
毒品危害防制條例第19條
犯第 4 條至第 9 條、第 12 條、第 13 條或第 14 條第 1 項
、第 2 項之罪者，其供犯罪所用或因犯罪所得之財物，均沒收
之，如全部或一部不能沒收時，追徵其價額或以其財產抵償之。
為保全前項價額之追徵或以財產抵償，得於必要範圍內扣押其財
產。
犯第 4 條之罪所使用之水、陸、空交通工具沒收之。


司法院資訊處製作；財團法人民間司法改革基金會備份。
